【裁判字號】    98,易,315
【裁判日期】    980729
【裁判案由】    竊盜
【裁判全文】
臺灣嘉義地方法院刑事判決               98年度易字第315號
公  訴  人  臺灣嘉義地方法院檢察署檢察官
被      告  甲○○
上列被告因竊盜案件，經檢察官提起公訴（98年度偵字第4977號
），因被告於本院審理中就被訴事實為有罪之陳述，經本院裁定
以簡式審判程序審理判決如下：
    主  文
甲○○犯踰越安全設備於夜間侵入住宅竊盜罪，累犯，處有期徒
刑玖月；又犯踰越安全設備於夜間侵入住宅竊盜未遂罪，累犯，
處有期徒刑柒月。應執行有期徒刑壹年貳月。
    犯 罪 事 實
一、甲○○前於民國95年間，曾因詐欺案件，經臺灣新竹地方法
    院以94年度訴字第828號判決判處有期徒刑3月確定，並於96
    年2月15日易科罰金執行完畢。猶不知悔改，意圖為自己不
    法之所有，分別：
  (一)於98年6月22日晚上8時許之夜間，以攀爬窗戶而踰越安全設
    備之方式，侵入嘉義市○區○○路35巷14號4樓之3丙○○之
    住處內，徒手竊取丙○○所有之國泰世華銀行活期存摺1本
    及提款卡1張得手。
  (二)另行起意，於同日晚上8時10分許之夜間，再以攀爬窗戶而
    踰越安全設備之方式，先侵入嘉義市○區○○街361號4樓乙○○住處主臥室之浴室後，步出該浴室在該屋內著手搜尋財
    物時，因聞乙○○返回，即自行反鎖在該屋客廳之浴室內，
    經乙○○發現後與甲○○發生拉扯，並將甲○○所著上衣扯
    下，惟甲○○仍趁隙逃離，而未竊取得手。嗣經警據報到場
    搜尋後，在該屋附近距離約100公尺處發現未著上衣之甲○○，即將之逮捕，並在甲○○身上扣得上開竊取之存摺、提
    款卡（業據丙○○領回）。
二、案經嘉義市政府警察局第一分局報告臺灣嘉義地方法院檢察
    署檢察官偵查起訴。
    理  由
一、本件被告甲○○所犯係死刑、無期徒刑、最輕本刑為3年以
    上有期徒刑以外之罪，亦非高等法院管轄第一審案件，且被
    告於本院審理時，已就被訴事實為有罪之陳述，經告知簡式
    審判程序之旨後，被告及檢察官對於本件改依簡式審判程序
    審理均表示同意，本院依刑事訴訟法第273條之1第1項規定
    ，當庭裁定本件進行簡式審判程序，是本件依刑事訴訟法第
    273條之2規定，不受同法第159條第1項、第161條之2、第16
    1條之3、第163條之1及第164條至第170條有關證據提示、交
    互詰問及傳聞證據等相關規定之限制，合先敘明。
二、上開犯罪事實，業據被告坦承不諱，核與證人即被害人丙○○於警詢時、證人即被害人乙○○、警員黃志賢於本院審理
    中證述情節相符，此外，並有搜索同意書、搜索暨扣押筆錄
    、扣押物品目錄表、扣押物品收據、被害報告、贓物認領保
    管單、逕行逮捕告知本人通知、逕行逮捕告知親友通知、權
    利告知書各1紙、案發現場照片6張附卷及扣得上開竊取之存
    摺、提款卡可憑（業據丙○○領回），堪認被告上開任意性
    自白與事實相符，應可採信。又刑法第62條所謂自首，以被
    告在其犯罪未發覺前，向該管公務員自承犯罪，並受裁判為
    要件。而本件警員到達永安街案發現場時，已據報案人描述
    得知犯罪事實及被告未著上衣之明顯特徵，並依目擊者指述
    方向追捕被告，嗣在該大樓後面巷內，距離案發現場已有一
    段距離處，發現未著上衣及鞋子之被告，即喝令被告趴下將
    之逮捕，而發現時被告係站著，並無往案發現場走動之跡象
    ，逮捕後被告並無講話，係在返回派出所之車上，被告才表
    示知道跑不掉，所以讓警察抓等情，業據證人即警員黃志賢
    證述明確（見本院卷第33頁至第36頁），顯見被告當時並未
    主動前往向警員投案且自承犯罪情形，自與上述自首之要件
    不符。本件事證明確，被告犯行洵堪認定。
三、按所謂毀越門扇牆垣，指毀損或越進門扇牆垣者而言，毀而
    不越，或越而不毀，均得依該條款處斷。又其於犯罪事實二
    雖已著手竊盜行為之實行，然並未竊得任何財物即遭發現而
    離去，犯罪尚屬未遂，是核被告所為，分別係犯刑法第321
    條第1項第1款、第2款之踰越安全設備於夜間侵入住宅竊盜
    罪及第321條第2項、第1項第1款、第2款之踰越安全設備於
    夜間侵入住宅竊盜未遂罪，未遂罪部分，爰依刑法第25條第
    2項規定，按既遂犯之刑減輕之。其一竊盜行為同時具備刑
    法第321條第1項所列第1款、第2款加重條件，仍屬實質上之
    一罪。其上開竊盜犯行，犯意各別，行為互殊，應予分論併
    罰。又其前於95年間，曾因詐欺案件，經臺灣新竹地方法院
    以94年度訴字第828號判決判處有期徒刑3月確定，並於96年
    2月15日易科罰金執行完畢之情，有臺灣高等法院被告前案
    紀錄表1份在卷可稽（見本院卷第4頁至第5頁），其於受徒
    刑之執行完畢後，5年以內故意再犯本件有期徒刑以上之罪
    ，均為累犯，應依法加重其刑，並依法就未遂罪部分先加後
    減之。爰審酌被告犯後坦承犯行之態度、竊得之物品業經被
    害人領回及其犯罪之動機、目的、手段、所生危害、智識程
    度、起訴書建議判處應執行有期徒刑1年2月等一切情狀，分
    別量處如主文所示之刑，並定其應執行之刑。又刑法第38條
    第1項第3款所規定，因犯罪所得之物得沒收者，依同法條第
    3項前段規定，以屬於犯人者為限，始得沒收之。而上開被
    告竊取之存摺、提款卡，雖屬因本件犯罪所得之物，但被害
    人丙○○仍得依法請求返還，且已實際領回，其所有權並不
    屬於被告，自不得遽予沒收（最高法院40年臺非字第5號判
    例參照），均併予敘明。
四、至起訴書建議宣告被告於刑之執行前，令入勞動場所強制工
    作，以為矯治云云。按有犯罪之習慣或因遊蕩或懶惰成習而
    犯罪，或18歲以上之竊盜犯，有犯罪之習慣者，得於刑之執
    行前，令入勞動場所強制工作，固為刑法第90條第1項及竊
    盜犯贓物犯保安處分條例第3條第1項所明定。惟保安處分係
    對受處分人將來之危險性所為之處置，以達教化與治療之目
    的，為刑罰之補充制度，我國現行刑法採刑罰與保安處分之
    雙軌制，在維持行為責任之刑罰原則下，強化其協助行為人
    再社會化之功能，改善行為人潛在之危險性格，期能達成根
    治犯罪原因、預防犯罪之特別目的。保安處分之措施，應受
    比例原則之規範，使保安處分之宣告，與行為人所為行為之
    嚴重性、行為人所表現之危險性，以及對於行為人未來行為
    之期待性相當。保安處分中之強制工作，旨在對嚴重職業性
    犯罪及欠缺正確工作觀念或無正常工作因而犯罪者，強制其
    從事勞動，學習一技之長與正確之謀生觀念，使其日後重返
    社會，能適應社會生活。前揭刑法及竊盜犯贓物犯保安處分
    條例之規定均係本此意旨而設，由法院視行為人之危險性格
    ，決定應否交付強制工作，以達特別預防之目的（司法院釋
    字第471號解釋暨理由書參照）。查被告在犯本件之前僅有1
    次竊盜前科，有上開前案紀錄表存卷可憑，尚難遽認其具有
    犯罪之習慣或因遊蕩或懶惰成習而犯罪。再者，被告本件犯
    行既已判處如上之刑，經此教訓，諒足以使其誡懼謹慎，矯
    正其偏差之觀念。故審酌本件被告行為之嚴重性、所表現之
    危險性及對其未來行為之期待性，其犯後坦承犯行，應有悔
    悟等情，倘令其入勞動場所強制工作，毋寧非屬適當甚且過
    度，參諸上開說明，認尚無藉由保安處分之強制工作方式以
    達教化與治療目的之必要，乃不為令其入勞動場所強制工作
    之諭知，附此敘明。
據上論斷，應依刑事訴訟法第273條之1第1項、第299條第1項前
段，刑法第321條第2項、第1項第1款、第2款、第25條第2項、第
47條第1項、第51條第5款，判決如主文。
本案經檢察官郭志明到庭執行職務。
中    華    民    國    98    年    7     月    29    日
                  刑事第四庭    法  官  吳育霖
以上正本證明與原本無異。
如不服本判決應於收受判決後10日內向本院提出上訴書狀，並應
敘述具體理由；其未敘述上訴理由者，應於上訴期間屆滿後20日
內向本院補提理由書（均須按他造當事人之人數附繕本）「切勿
逕送上級法院」。告訴人或被害人如對於本判決不服者，應具備
理由請求檢察官上訴，其上訴期間之計算係以檢察官收受判決正
本之日期為準。
中    華    民    國    98    年    7     月    29    日
                                書記官  林美芳
附錄論罪科刑法條：
中華民國刑法第321條（加重竊盜罪）
犯竊盜罪而有左列情形之一者，處6月以上、5年以下有期徒刑：
一、於夜間侵入住宅或有人居住之建築物、船艦或隱匿其內而犯
    之者。
二、毀越門扇、牆垣或其他安全設備而犯之者。
三、攜帶兇器而犯之者。
四、結夥三人以上而犯之者。
五、乘火災、水災或其他災害之際而犯之者。
六、在車站或埠頭而犯之者。
前項之未遂犯罰之。


司法院資訊處製作；財團法人民間司法改革基金會備份。
